臺灣高等法院刑事判決　　　　　　　　　　　　　九十一年度上易字第二四二七號
　　上　訴　人　臺灣基隆地方法院檢察署檢察官
　　被　　　告　甲○
　　輔　佐　人　丙○○
右上訴人因被告竊盜案件，不服臺灣基隆地方法院九十一年度易字第一三六號，中華
民國九十一年六月二十八日第一審判決（起訴案號：臺灣基隆地方法院檢察署九十年
度偵字第二七五八號），提起上訴，本院判決如左：
    主  文
原判決撤銷。
甲○竊盜，處罰金壹仟元，如易服勞役以參佰元折算壹日。緩刑貳年。
    事  實
一、甲○於民國九十年六月二十九日上午十時許，在基隆市○○路、華三街口成功市
    場成功橋下，見乙○○在該處擺攤販賣成衣，因市場人潮洶湧，該成衣攤位顧客
    頗多，認為有機可乘，竟意圖為自己不法之所有，竊取每條售價新台幣（下同）
    二百元之滑板褲二條。得手離開後，以自備之塑膠袋放置，旋覺得顏色不喜歡，
    乃於同日上午十時四十分許折回攤位，另挑選滑板褲二條，於雙手分持滑板褲各
    二條，表示要更換時，因甲○並未以該攤位為客人結帳所使用之購物塑膠袋裝置
    聲稱已購買之滑板褲，店員覺得可疑，乃詢問甲○購買價格，甲○應以五十元，
    與商品價格不符，乙○○乃認為甲○偷竊，報請附近執勤警員前來處理，並扣得
    甲○手持之滑板褲四條。
二、案經基隆市警察局第一分局報請台灣基隆地方法院檢察署檢察官偵查起訴。
    理  由
壹、認定犯罪事實所憑之證據及理由
一、被害人乙○○於警訊、檢察官訊問及原法院審理時迭次指訴：甲○持有四件滑板
    褲，表示要更換，惟係以自己之塑膠袋，並未使用攤位為客人結帳所使用之塑膠
    袋放置滑板褲，經質問後，所稱每條滑板褲購買價格五十元，又與該滑板褲出售
    價格每條二百元不符，乃認為甲○偷竊等語（見基隆市警察局第一分局刑事案件
    偵查卷宗第六、七頁、偵查卷第三一、四八、四九、六一、六九頁、原審卷第二
    五、二六頁），並有被害人所出具贓物認領保管收據一紙附卷可稽（見同上刑事
    案件偵查卷宗第九頁）。雖被害人就被告自稱購買二條滑板褲之價格，或稱一條
    三百元（見偵查卷第三一頁），或稱五十元（見偵查卷第六一、六九頁），似前
    後不符。惟被害人於九十年九月四日警訊時既有表示：被告說一條買價三百元，
    但當初被告回答之價格詳細情形，伊記不太起來等語（見偵查卷第四九頁）。參
    酌被告自承係以一條五十元購買，堪信係被害人一時記憶不清，誤指為被告表示
    一條三百元，不能認為被害人所為上開指訴有瑕疵可指，併予指明。
二、被告甲○於九十年六月二十九日警訊時供述：伊於九十年六月二十九日在基隆市
    ○○路、華三街口橋下成衣攤行竊短褲二條，被老板發現。短褲價值每件五十元
    ，是灰色及乳白色。伊是行竊二條短褲，老板說四條是亂說等語。被告已坦承行
    竊二條滑板褲，且辯明並非竊取四條。經本院當庭播放勘驗該警訊錄音帶內容，
    其訊問過程係採一問一答，被告應答語氣平和正常，錄音內容與警訊筆錄之記載
    相符等情，有勘驗筆錄在卷可據（見本院卷第十七頁）。被告警訊時既有依法錄
    音，且被告陳述內容與筆錄之記載相符，自得採為證據，附此敘明。
三、被告於九十年九月五日警訊時供述：伊本來在乙○○之攤位以一百元購買二條短
    褲，因顏色不喜歡，乃又折回挑選二條短褲要更換。因伊有將原本裝短褲之塑膠
    袋換過，老板問伊塑膠袋怎麼不一樣，就說伊偷竊（見偵查卷第四０頁）；於原
    法院審理時供稱：伊有購買二條短褲，一條五十元。因為原來裝短褲之紙袋浸到
    水破掉，伊改用裝水果之袋子裝。後來伊認為短褲不夠長，折回要更換，挑選二
    條較長短褲拿在手上，老板就說伊偷竊四條短褲（見原審卷第十三頁）；於本院
    審理時供述：伊先購買二條短褲支付一百元，後來袋子掉到地上濕掉，乃換袋子
    。嗣覺得太短折回更換，再挑選二條，連同原來二條，向老板表示要更換各等語
    （見本院卷第三三頁）。被告所供述因折回更換短褲而被認為偷竊情節，核與被
    害人指訴相符，足堪印證被害人所指過程，應可採信。
四、被害人始終指訴：滑板褲有一條五十、一百、二百元三種不同價格，紙板有標示
    三種不同價格，被告所挑選者係一條二百元之滑板褲等語（見偵查卷第六一頁、
    原審卷第二五、二六頁、本院卷第三五、三六頁）。被害人與被告素昧平生，信
    無誣指被告可能。被告所稱購買二條短褲之價格既與實際價格不符，又未以攤商
    結帳時所用塑膠袋放置，如被告確實有支付一百元購買二條，豈會如此。堪信被
    告並未購買，而係行竊二條滑板褲，於折回更換時被發現無訛。又一般行竊之人
    固於竊盜得手後，迅速離開，以避免被查獲。惟於行竊得手後，自認被害人未當
    場人贓俱獲，已僥倖過關，而所竊物品並不合用，如折回更換，因係出售之大量
    商品，被害人當不會發現異狀，而膽敢一試，並非無其可能。不能認為被告於行
    竊得手後，避之唯恐不及，衡情當不會折回更換，附此敘明。
貳、本院對被告辯解所為判斷
一、訊據被告否認有何竊盜犯行，並辯稱：伊以一百元購買二條滑板褲後，因覺得太
    短折回更換，再挑選二條，於表示更換時，老板誤認為伊行竊。警訊時警察說作
    好筆錄就可以回家，伊當時腳痛，沒有吃藥受不了，才承認偷竊。警察寫好筆錄
    後，由伊照著回答等語。
二、經查，被告於原法院審理時供稱：因為原來裝短褲之紙袋浸到水破掉，伊改用裝
    水果之袋子裝（見原審卷第十三頁）；於本院審理時卻改稱：伊購買二條滑板褲
    離開後，放置滑板褲之塑膠袋掉到地上，袋子破又髒，才以裝水果袋子放滑板褲
    。伊想要換長一點褲子，回到攤位，再挑選二條各等語（見本院卷第十八頁）。
    被告就何以未以攤位一般結帳時所使用之塑膠袋放置滑板褲之簡單情節，被告先
    稱是紙袋浸到水破掉，後稱是塑膠袋掉到地上破掉，前後已有不符。再依被害人
    係指結帳後以塑膠袋放置滑板褲，既為防水耐用之塑膠袋，信無浸到水即致破損
    ，或單純掉落於地，即會破損之理。
三、次查，被害人已指明：伊擺攤販賣之滑板褲每條售價有五十、一百、二百元不等
    ，被告手持之滑板褲售價每條二百元。則被告焉有可能以每條五十元之代價購買
    價格每條二百元之滑板褲二條。
四、復查，被告於警訊訊問過程係採一問一答，被告應答語氣平和正常，錄音內容與
    警訊筆錄之記載相符等情，已如理由壹、二所述。且徵以被告於警察訊以被害人
    指訴竊取四條褲子時，猶辯稱僅竊取二條，被害人說竊取四條係亂說等語。其於
    檢察官初訊時，亦表明只拿二條褲子等語（見偵查卷第六頁背面），並非照單全
    收，而有提出相當辯解。且被告既自承不認識字，無法簽名，均以按捺指印代替
    簽名，如警察先作好筆錄，再由被告照著回答，即有實際困難。足認被告辯稱警
    察說作好筆錄就可以回家，伊當時腳痛，沒有吃藥受不了，才承認偷竊。警察寫
    好筆錄，要伊照著回答等情，空言無據，反於事理，應不足取。
五、綜上所述，被告所辯乃卸責之詞，不足採信。是事證明確，被告犯行堪以認定，
    應依法論科。
參、論罪之理由
    核被告所為，係犯刑法第三百二十條第一項之竊盜罪。
肆、本院撤銷原判決之理由
    原判決未能詳為勾稽，以被害人之指訴前後不一，不能採取為由，諭知無罪之判
    決，即有違誤。公訴人上訴意旨指摘原判決不當，提起上訴，為有理由，應由本
    院予以撤銷。
伍、本院自為判決之理由
一、本院爰審酌被告素行良好，此次竊取之財物價值不高，且被害人已領回全部被竊
    物品，實際並無損失，犯罪情節輕微。又被告長期患有精神疾病就醫，有診斷證
    明書在卷可據（見偵查卷第十五頁），身體狀況欠佳。且被告未受教育，智識程
    度較低，並被告犯罪之動機、手段、犯罪後態度等一切情狀，量處如主文第二項
    所示之刑，並諭知易服勞役之折算標準。
二、被告前未曾受有期徒刑以上刑之宣告，有台灣高等法院被告全國前案紀錄表在卷
    可稽。被告經此科刑教訓，應知警惕，信無再犯之虞。本院綜合被告犯罪情狀，
    認其所受宣告之刑以暫不執行為適當，爰併諭知緩刑二年，以勵自新。
陸、適用之法律
一、刑事訴訟法第三百六十九條第一項前段、第三百六十四條、第二百九十九條第一
    項前段。
二、刑法第三百二十條第一項、第四十二條第二項、第七十四條第一款。
三、罰金罰鍰提高標準條例第一條前段、第二條。
本案經檢察官劉永清到庭執行職務。
中      華      民      國      九十一    年      十    月      十一    日
                              臺灣高等法院刑事第二十庭
                                  審判長法  官  葉  麗  霞
                                        法  官  范  清  銘
                                        法  官  李  錦  樑
右正本證明與原本無異。
不得上訴。
                                        書記官  郭  台  發
中      華      民      國      九十一    年      十    月      十五    日
附錄：本判決論罪科刑法條全文
刑法第三百二十條第一項
意圖為自己或第三人不法之所有，而竊取他人之動產者，為竊盜罪，處五年以下有期
徒刑、拘役或五百元以下罰金。
意圖為自己或第三人不法利益，而竊佔他人之不動產者，依前項之規定處斷。
前二項之未遂犯罰之。
